【裁判字號】    98,上,945
【裁判日期】    990427
【裁判案由】    損害賠償
【裁判全文】
臺灣高等法院民事判決                   98年度上字第945號
上  訴  人  綠色和平廣播股份有限公司
法定代理人  甲○○
訴訟代理人  余敏長律師
被  上訴人  福茂國際股份有限公司
法定代理人  乙○○
訴訟代理人  林文鵬律師
            曾允斌律師
上列當事人間損害賠償事件，上訴人對於民國98年7月29日臺灣
臺北地方法院第一審判決（97年度訴字第2322號）提起上訴，並
為訴之追加，本院於99年4月20日言詞辯論終結，判決如下：
    主  文
上訴、追加之訴及其假執行之聲請均駁回。
第二審（含追加之訴）訴訟費用由上訴人負擔。
    事實及理由
壹、程序部分
一、按訴狀送達後，原告不得將原訴變更或追加他訴。但請求之
    基礎事實同一者，不在此限。此觀諸民事訴訟法第255條第1
    項第2款規定自明。又第二審訴之變更或追加，非經他造同
    意，不得為之。但第255條第1項第2款至第6款情形，不在此
    限。同法第446條第1項亦有明定。所謂請求之基礎事實同一
    者，係指變更或追加之訴與原訴之主要爭點有其共同性，各
    請求所主張之利益在社會生活上，可認係屬同一或關聯之紛
    爭，而就原請求之訴訟及證據資料，於審理繼續進行時，在
    相當程度範圍內具有同一性或一體性，得期待於後請求之審
    理予以利用，且無害於他造當事人程序權之保障，俾先後兩
    請求在同一程序得加以解決，避免重複審理，進而為一次解
    決紛爭。
二、經查，上訴人於本院追加基於民法第188條第1項、第184條
    第1項僱用人責任之法律關係為請求權基礎，核屬訴之追加
    ，雖為被上訴人所不同意。惟上訴人於原審起訴請求之基礎
    事實，即包括其對被上訴人之侵權行為損害賠償請求權，是
    該追加之訴之訴訟及證據資料，與上訴人原起訴部分，有事
    實上之共通性與關聯性，原訴訟證據資料於追加之訴得繼續
    使用，自宜利用同一訴訟程序審理，藉以一次解決紛爭，俾
    符訴訟經濟之要求，對於被上訴人程序權之保障亦無不利影
    響。是揆諸上開說明，上訴人追加之訴與原訴間之基礎事實
    即屬同一，無庸經被上訴人之同意，應予准許，合先敘明。
貳、實體部分
一、上訴人起訴主張：兩造於民國94年10月14日訂立調頻天線更
    新工程採購契約（下稱系爭契約），約定由被上訴人以總價
    新臺幣（下同）115萬5000元承攬伊之調頻天線更新工程（
    下稱系爭工程），工期90個工作天。自系爭工程驗收合格之
    日起，被上訴人應負責保固3年，除不可抗力之天然災害外
    ，在正常使用情況下，如非因人為因素導致天線發生之故障
    ，被上訴人應負責免費修理及更換零件；且於保固期限內，
    若因天線設備發生損壞導致停播，被上訴人除須於接獲伊通
    知後24小時內使系統恢復發射外，並應自停播之時起，每小
    時賠償1萬元至節目正常復播為止。96年10月上旬柯羅沙颱
    風來襲，被上訴人施作之天線設備，竟因施工不良、未依債
    之本旨給付，而倒塌毀損不堪使用，伊之廣播業務自同月6
    日凌晨4時起中斷。伊緊急僱工搶修，支出維修費用165萬
    8850元（下稱系爭維修費用），迄同月14日下午4時方復播
    ，共計停播204小時，依系爭契約約定，被上訴人應賠償204
    萬元（下稱系爭停播違約金）。伊旋委請律師發函請求被上
    訴人賠償，被上訴人竟以係因不可抗力所致損壞為由拒絕。
    爰依系爭契約第9條、第10條之約定，及民法第227條、第
    184條第1項之規定，請求被上訴人賠償系爭維修費用及系爭
    停播違約金，而聲明：(一)被上訴人應給付伊369萬8850元，
    及自起訴狀繕本送達翌日起至清償日止，按週年利率5％計
    算之利息。(二)願供擔保請准宣告假執行。
二、被上訴人則以：依系爭契約約定，伊之承攬事項僅限於天線
    更換、鐵塔加高及拉線補強。至鐵塔基座、拉線基樁均非伊
    施作項目，亦不及於基樁安全性評估作業。惟上訴人之天線
    、鐵塔前已經加高三次，斷裂處為近鐵塔基座處及拉線基樁
    ，均非伊施作範圍，伊無庸負保固之責。至系爭契約第10條
    係約定於保固期限內，若因天線設備發生損壞導致停播，伊
    除須於接獲上訴人通知後8小時內使系統恢復發射，若逾8小
    時未能恢復發射，每小時賠償1萬元至節目正常復播為止，
    並非約定自停播之時起每小時賠償1萬元至節目正常復播為
    止。又本件天線鐵塔斷裂、毀損，係因柯羅沙颱風來襲之不
    可抗力因素所致，伊無庸負保固、維修之責等語置辯，並聲
    明：被上訴人於原審之訴駁回。
三、本件經原審判決上訴人之訴及假執行之聲請均駁回。上訴人
    不服原審判決提起上訴，並為訴之追加，而聲明為：(一)原判
    決廢棄。(二)被上訴人應給付上訴人369萬8850元，及自起訴
    狀繕本送達翌日起至清償日止，按週年利率5％計算之利息
    。(三)願供擔保請准宣告假執行。被上訴人則聲明：(一)上訴駁
    回。(二)願供擔保請准免為假執行之宣告。
四、兩造不爭執之事實（見本院98年10月26日及11月30日準備程
    序筆錄，並依判決格式修正或刪減文句，或依爭點論述順序
    整理內容）
（一）兩造於94年10月14日訂立系爭契約，約定由被上訴人以總
      價115萬5000元承攬上訴人之系爭工程。
（二）系爭工程之工作內容為ＪＡＭＰＲＯＪＨＰＣ－６天線安
      裝暨鐵塔加長、保養工程（包含八英吋圓管鐵塔Ｘ３Ｅ
      Ａ、五五平方七股絞鋼拉線6條、組裝所需繞線夾、
      磁礙子、緊線螺絲、卸甲、雞心環、避雷針升高、航
      警燈升高、舊天線拆除、新天線鐵塔升高安裝、鐵
      塔油漆工料、鐵塔底部基座與樓層固定處補修、防鏽及
      防水，下合稱系爭工作內容），工期90個工作天。
（三）系爭契約第9條約定：「保固期限：自工程驗收合格之日
      起，乙方（即被上訴人）應負責保固三年，除不可抗力之
      天然災害外，在正常使用情況下，如非因人為因素所導致
      天線發生之故障，乙方應負責免費修理及免費更換零件（
      消耗性零件不在此限）」；第10條則約定：「維修保證：
      保固期限內，若因天線設備發生損壞而導致停播，乙方除
      須於接獲甲方（即上訴人）通知後八小時內，使系統恢復
      發射，若逾八小時未能恢復發射，每小時賠償一萬元至節
      目正常復播為止」。
（四）96年10月4日至7日柯羅沙颱風來襲期間，上訴人所有之調
      頻天線、鐵塔於同月6日凌晨4時許倒塌，鐵塔近基座處凹
      折、部分拉線基樁脫落、拉線鬆脫，凹折處以上之鐵塔、
      天線、拉線傾倒、斷裂、掉落地面、喪失發射訊號功能（
      下稱系爭受損項目），上訴人之廣播因而業務中斷，至同
      月14日下午4時方復播。
（五）交通部中央氣象局（下稱中央氣象局）於96年10月5日凌
      晨5時30分發布陸上颱風警報，迄至7日晚間8時30分方解
      除。中央氣象局96年10月6日凌晨3時15分、4時15分發布
      之海上陸上颱風警報單中，記載柯羅沙颱風斯時中心位置
      在宜蘭東南方290、280公里海面上，以每小時15轉11公里
      速度向西北移動，7級暴風半徑為300公里、10級暴風半徑
      為120公里，中心最大風速每秒51公尺，相當於16級風，
      瞬間最大陣風每秒63公尺，相當於17級風以上，陸上警戒
      區域包括臺北地區。
（六）中央氣象局在上訴人廣播天線、鐵塔所在地臺北縣三重市
      之三重氣象站，因無瞬間最大風速資料，無法提供柯羅沙
      颱風來襲期間該氣象站所在地臺北縣三重市○○○路107
      號明志國中校園內之瞬間最大風速資料。臺北氣象站所在
      地臺北市○○路64號之瞬間最大風速資料，於96年10月6
      日測得之瞬間最大風速達每秒35.2公尺。
（七）上訴人原設置廣播天線、鐵塔之基座位於三重市○○路○
      段97號16樓樓頂，現在設置於該大樓的機械間頂，如上證
      四。原先設置位置與現在設置位置之相關位置如原審卷第
      4 頁背面，三角型標示（原先）跟方形標示（現在）所示
      。
（八）上揭事實，並有兩造不爭執其形式真正（見本院同上筆錄
      ）之系爭契約、系爭受損項目之倒塌毀損照片、交通部中
      央氣象局97年5月20日中象參字第0970005419號函（下稱
      中央氣象局970520函）、海上陸上颱風警報單（以上均影
      本）附卷可稽（分別見原審卷第3頁至第13頁、第28頁至
      第38頁、第201頁至第202頁），自堪信為真實。
五、經本院於98年10月26日及11月30日與兩造整理並協議簡化之
    爭點為（見本院上開筆錄，並依本院論述之先後與妥適，而
    調整其順序、內容）
（一）上訴人依系爭契約第9條約定，請求賠償系爭維修費用，
      有無理由？
  １、上訴人之受損項目為何？
  ２、系爭受損項目是否因柯羅沙颱風來襲之不可抗力所致？
  ３、系爭受損項目是否屬於被上訴人施作範圍？
  ４、系爭維修費用是否應由被上訴人賠償？
（二）上訴人依系爭契約第10條約定，請求系爭停播違約金，有
      無理由？
（三）上訴人依民法不完全給付規定，請求賠償系爭維修費用及
      系爭停播違約金，有無理由？
  １、被上訴人抗辯：因柯羅沙颱風來襲之不可抗力所致，而不
      可歸責，是否可採？
  ２、系爭契約簽約之前，上訴人有無要求被上訴人先行評估基
      樁安全性？
  ３、被上訴人有無積極誤導基樁安全無虞？
  ４、基樁安全性是否為被上訴人就系爭契約之附隨義務？
（四）上訴人依侵權行為損害賠償請求權，請求賠償爭維修費用
      及系爭停播違約金，有無理由？
  １、被上訴人或其受僱人之行為與上訴人之系爭維修費用損害
      ，有無因果關係？
  ２、被上訴人得否為民法第184條第1項前段之行為人？
  ３、被上訴人或其受僱人有無故意過失之不法行為？
  ４、上訴人得請求損害賠償範圍為何？
六、茲就爭點分別論述如下
（一）上訴人依系爭契約第9條約定，請求賠償系爭維修費用，
      為無理由。
  １、上訴人之受損項目，即為系爭受損項目。
      經查，96年10月4日至7日柯羅沙颱風來襲期間，上訴人所
      有之調頻天線、鐵塔於6日凌晨4時許倒塌，鐵塔近基座處
      凹折、部分拉線基樁脫落、拉線鬆脫，凹折處以上之鐵塔
      、天線、拉線傾倒、斷裂、掉落地面、喪失發射訊號功能
      等系爭受損項目之事實，為兩造所無異詞（見上四之（四
      ）所示），並有形式真正為被上訴人所不爭執（見本院卷
      第41頁背面）之現場照片影本（見原審卷第4頁至第13 頁
      ）、統一發票影本及支出證明單影本（見原審卷第18 頁
      至第19頁）附卷可參，自堪認為實在。
  ２、系爭受損項目，係因柯羅沙颱風來襲之不可抗力所致。
    按所謂相當因果關係，係指無此事實，雖不必生此結果，
      但有此事實，按諸一般情形，通常均可能發生此結果者而
      言。要之，行為或其他事件不僅為發生一定結果不可或缺
      之條件，且於通常情形，亦足以助長同類結果之發生，亦
      即通常情形可提高發生同類結果之客觀可能性時，則為該
      結果之相當原因。
    經查，中央氣象局於96年10月5日凌晨5時30分發布陸上颱
      風警報，迄至7日晚間8時30分方解除。中央氣象局96年10
      月6日凌晨3時15分、4時15分發布之海上陸上颱風警報單
      中，記載柯羅沙颱風斯時中心位置在宜蘭東南方290、280
      公里海面上，以每小時15轉11公里速度向西北移動，7級
      暴風半徑為300公里、10級暴風半徑為120公里，中心最大
      風速每秒51公尺，相當於16級風，瞬間最大陣風每秒63公
      尺，相當於17級風以上，陸上警戒區域包括臺北地區；且
      中央氣象局在上訴人廣播天線、鐵塔所在地臺北縣三重市
      之三重氣象站，因無瞬間最大風速資料，無法提供柯羅沙
      颱風來襲期間該氣象站所在地臺北縣三重市○○○路107
      號明志國中校園內之瞬間最大風速資料。臺北氣象站所在
      地臺北市○○路64號之瞬間最大風速資料，於96年10月6
      日測得之瞬間最大風速達每秒35.2公尺等節，為兩造所無
      異詞（見上四之（五）、（六）所示），並有中央氣象局
      970520函、颱風警報發布概況表、警報單（以上均影本）
      附卷可憑（見原審卷第28頁、第33頁、第35頁、第201頁
      至202頁），自堪認為實在。
    次按，瞬間最大風速，乃指特定時間內之最大瞬間風速，
      又稱最大陣風。易言之，即指在一定期間內風速紀錄跳躍
      達最高點位置所表示之風速，此有中央氣象局970520函所
      附資料存卷可佐（見原審卷第37頁）。而瞬間最大風速達
      每秒35.2公尺，相當於蒲福風級表12級之颶風；超過10級
      風之陸地情形為：陸上不常見，見則拔樹倒屋或有其他毀
      損；超過11級風之陸地情形為：陸上絕少，有則必有重大
      災害等節，亦有中央氣象局970520函所附之蒲福風級表在
      卷可參（見原審卷第38頁）。且自92年起至96年5年期間
      ，臺北氣象站測得之瞬間最大風速超過每秒35.2公尺者，
      僅有94年7月18日（強烈颱風海棠來襲期間）、同年8月31
      日（強烈颱風泰利來襲期間）及96年10月6日等3次，亦分
      別中央氣象局970520函暨逐年逐月氣象資料、逐月逐日氣
      象資料；中央氣象局網頁歷史颱風資料庫警報發布概況表
      附卷可稽（分別見原審卷第28頁至第33頁；第203頁至第
      204頁）。據此可見，96年10月6日柯羅沙颱風來襲期間，
      臺北氣象站所在之臺北市○○路64號，曾經遭遇風速每秒
      35.2公尺、相當於蒲福風級表12級、必然造成陸上重大損
      害之強烈陣風，且該程度之強烈陣風於5年期間在該區域
      內，僅曾於強烈颱風來襲時發生3次，當可確定。
    復查，上訴人所有之調頻天線、鐵塔，係於柯羅沙颱風來
      襲期間之96年10月6日凌晨4時許倒塌，致有系爭受損項目
      等節，業經認定如上１所載。而上訴人原設置廣播天線、
      鐵塔之基座位於三重市○○路○段97號16樓樓頂等情，亦
      為上訴人所不爭（見上四之（七）所示）。再者，上訴人
      廣播天線、鐵塔設置之地點，與臺北氣象站所在地臺北市
      ○○路64號，直線距離僅約3.6公里，中以淡水河相隔，
      兩地地勢甚為平坦、無明顯差異，此為週知之顯著事實，
      並有地圖暨比例尺附卷足佐（見原審卷第196頁至第200頁
      ）。基此而論，柯羅沙颱風七級暴風半徑廣達300公里、
      10級暴風半徑亦有120公里，徵諸一般經驗事實，柯羅沙
      颱風對地面同等程度之影響範圍，自不可能侷限於臺北市
      區，而不及於3.6公里外、地勢相當、平坦之臺北縣三重
      市。
    上訴人雖主張：三重地區於96年10月4日至6日平均風速僅
      為2.6、4.0、5.5，顯見三重地區風速不大，故系爭受損
      項目非因不可抗力之柯羅沙颱風災害所致云云。然按，中
      央氣象局氣象觀測上所謂之風速，係指觀測時間前十分鐘
      內之風速平均值。而一日之平均風速，係各風速值之算術
      平均，此與瞬間最大風速，判然有別，此有交通部中央氣
      象局99年1月5日中象參字第0980015934號函（下稱中央氣
      象局990105函）所附之風向風速說明表存卷可參（見本院
      卷第92頁）。據此而論，一日之風速平均值，既係24小時
      之風速值之算術平均。是該日有部分時間風速較大，亦因
      其餘時間風速較小，而未能顯見其破壞力，自不能以風速
      平均值，即推論該風速較大時之風力強度非高，破壞力有
      限。蓋部分風速較大時之風力，即為破壞力較大之時。以
      故，上訴人以三重地區於96年10月6日之平均風速，而推
      斷該日三重地區之風力強度，顯非可取。
    況且，96年10月6日臺北氣象站測得之日平均風速為每秒
      6.4公尺；板橋觀測站測得日平均風速為每秒5.7公尺，而
      最大瞬間風速為每秒26.8公尺等節，復有中央氣象局9901
      05函附卷可參（見本院卷第82頁至第83頁）。雖中央氣象
      局無法精確推估96年10月6日三重地區之最大瞬間風速，
      但衡諸上開數據，顯見三重地區於96年10月6日之最大瞬
      間風速，亦與臺北、板橋相距不遠，至少應在蒲福風級表
      10級風以上。基此，觀諸上之說明所示意旨，柯羅沙颱
      風侵襲三重地區時，有足夠風力造成系爭受損項目，應屬
      無疑。
    甚者，上訴人之廣播天線、鐵塔架設在16樓樓頂，距離地
      面數十公尺，周圍復無建築物阻隔、屏障，並有現場照片
      足參（見原審第7頁、第12頁背面）。準此可知，上訴人
      之廣播天線、鐵塔架，遭風力直接吹拂，應屬無疑。是則
      ，於96年10月6日柯羅沙颱風來襲期間，上訴人之廣播天
      線、鐵塔，顯曾遭遇偶見、風速逾每秒25公尺以上、相當
      於蒲福風級表10級以上、必然造成陸上重大損害之強烈陣
      風，堪以認定。至上訴人稱：伊之廣播天線、鐵塔架周圍
      有高樓云云，顯與卷存資料有間，尤與實際狀況不符，亦
      與上開風力之破壞無涉，不足採信，併此指明。
    再按，瞬間風速風向，因受陸地上山丘、河川、樹林與建
      築物等地形地物影響，在各城鎮或市區均可能有不同等節
      ，亦有中央氣象局990105函附卷可憑（見本院卷第83頁）
      。因此，於颱風侵襲時，僅部分樹木、路燈或房舍受損、
      倒塌，而非全面、齊一性的毀壞，蓋此乃風力作用之特色
      。以故，上訴人空言主張：96年10月6日三重地區未見災
      情傳出云云，不僅未舉證以實其說，亦與颱風受損之經驗
      不合，要屬不能採。
    末查，徵諸一般經驗事實，因颱風之風速風向變因甚多，
      故颱風受損之建築物、樹木或定著物，未必有固定之推斷
      模式。舉例而言，數十年之老樹，歷無數大小颱風，皆未
      受創，某日竟因輕度颱風過境而傾倒，事所常有。或者，
      某街道之廣告招牌因颱風而七零八落，惟隔街各種看板皆
      全然無恙，亦非罕見。因此，上訴人以：96年10月6日其
      他大樓之突出物（如避雷針）未傾倒或毀損，或其修復系
      爭受損項目後，歷多次颱風，均未再有受創，而主張系爭
      受損項目非因不可抗力云云，亦不足採，至為明悉。
    綜此以察，上訴人所有之調頻天線、鐵塔，既係於96年10
      月6日凌晨4時許自近基座處凹折，並造成系爭受損項目，
      顯然符合因遭遇強風所產生之損害。是揆諸上之說明所
      示，可見上訴人所有之天線、鐵塔係因遭遇柯羅沙颱風而
      凹折、傾倒，致被上訴人所更換、安裝之天線、頂端六公
      尺部分鐵塔及拉線、相關零件、配備隨同其下鐵塔其餘部
      位傾倒地面，因而毀損、鬆脫、斷裂、喪失發射訊號功能
      ，洵堪認定。準此可知，被上訴人所更換、安裝之天線、
      鐵塔故障、喪失發射訊號功能，要係因不可抗力之柯羅沙
      颱風天然災害所致，應堪認定。
  ３、系爭受損項目縱有部分屬於被上訴人施作範圍，但被上訴
      人應不負保固責任。
    按系爭契約第9條約定：「保固期限：自工程驗收合格之
      日起，乙方（即被上訴人）應負責保固三年，除不可抗力
      之天然災害外，在正常使用情況下，如非因人為因素所導
      致天線發生之故障，乙方應負責免費修理及免費更換零件
      （消耗性零件不在此限）」；而系爭工程之工作內容為Ｊ
      ＡＭＰＲＯＪＨＰＣ－６天線安裝暨鐵塔加長、保養工程
      （含八英吋圓管鐵塔Ｘ３ＥＡ、五五平方七股絞鋼拉
      線6條、組裝所需繞線夾、磁礙子、緊線螺絲、卸甲、
      雞心環、避雷針升高、航警燈升高、舊天線拆除、
      新天線鐵塔升高安裝、鐵塔油漆工料、鐵塔底部基
      座與樓層固定處補修、防鏽及防水）等節，為兩造所不爭
      執（見上四之（三）、（二）所示），並有形式真正為兩
      造所無異詞之系爭契約附卷足稽（見原審卷第3頁），自
      堪認為真實。
    據此以觀，上訴人之舊天線、加長部分以下原13公尺高鐵
      塔、鐵塔底部基座、原拉線暨相關零件、拉線基樁等均非
      被上訴人所提供、施作、安裝。是故，被上訴人應負系爭
      契約第9條之保固責任者，除必須係正常使用情況下，且
      非因不可抗力之天然災害或人為因素所導致之損壞外，亦
      應限於上述被上訴人施作範圍。若非被上訴人施作範圍，
      縱有故障，被上訴人仍不負維修、更換零件及賠償之責，
      應可確定。
    惟查，系爭受損項目，係因柯羅沙颱風來襲之不可抗力所
      致等節，業經認定如上２所載。是審諸系爭契約第9條約
      定，被上訴人自不負保固之責，至為明悉。職是之故，系
      爭受損項目縱有部分屬於被上訴人施作範圍，但被上訴人
      應不負保固責任，洵堪認定。
  ４、系爭維修費用不應由被上訴人賠償。
      承上３所述，被上訴人就系爭受損項目既不負保固責任，
      則上訴人依系爭契約第9條約定主張：被上訴人應賠償系
      爭維修費用云云，自不足採，要屬明顯。
（二）上訴人依系爭契約第10條約定，請求系爭停播違約金，亦
      無理由。
  １、按系爭契約第10條係約定「維修保證：保固期限內，若因
      天線設備發生損壞而導致停播，乙方除須於接獲甲方（即
      上訴人）通知後八小時內，使系統恢復發射，若逾八小時
      未能恢復發射，每小時賠償一萬元至節目正常復播為止」
      等情，為兩造所無異詞（見上四之（三）所載），復有系
      爭契約存卷可佐（見原審卷第3頁背面）。由是以察，系
      爭契約第10條約定，須以系爭契約第9條之保固期內，被
      上訴人須負保固責任之事項為前提，應可確定。
  ２、但查，系爭受損項目既因柯羅沙颱風來襲之不可抗力所致
      ，被上訴人毋須依系爭契約第9條負保固責任，業如上（
      一）所述。從而，上訴人依系爭契約第10條約定，向被上
      訴人請求系爭停播違約金，自無理由。
（三）上訴人依民法不完全給付規定，請求賠償系爭維修費用及
      系爭停播違約金，為無理由。
  １、被上訴人抗辯：系爭受損項目係因柯羅沙颱風來襲之不可
      抗力所致，而不可歸責於伊等語，應屬可採。
    按因可歸責於債務人之事由，致為不完全給付者，債權人
      得依關於給付遲延或給付不能之規定行使其權利。因不完
      全給付而生前項以外之損害者，債權人並得請求賠償。民
      法第227條定有明定。是因不可歸責於債務人之事由，致
      為不完全給付者，即不得基於不完全給付規定而向債務人
      請求賠償。
    經查，系爭受損項目係因柯羅沙颱風來襲之不可抗力所致
      ，業經認定如上（一）所述。是故，被上訴人抗辯：系爭
      受損項目係因柯羅沙颱風來襲之不可抗力所致，而不可歸
      責被上訴人等情，自可採信。
    至上訴人主張：被上訴人承攬之系爭工程，旨在增加並加
      高天線，如基樁不穩固，即無法施工，否則將導致天線鐵
      塔倒塌之危險。伊於簽約之初，即要求被上訴人先行評估
      基樁安全性，如不可行必不可勉強為之，此為被上訴人之
      附隨義務。詎被上訴人未曾告知拉線基樁有安全顧慮，反
      告知系爭工程確屬可行、無危險顧慮，使伊與之締約，被
      上訴人自應負不完全給付損害賠償責任云云。
    然而，上訴人並未舉證證明系爭受損項目係因拉線基樁不
      穩固所致，更未證明係因被上訴人之系爭工程施作有關，
      其空言主張，已非可採。因此，系爭受損項目既係因柯羅
      沙颱風柯羅沙來襲之不可抗力所造成，即不可歸責於被上
      訴人，足徵上訴人主張：依系爭契約之附隨義務，被上訴
      人應依不完全給付負損賠償責任云云，實非可取。
  ２、上訴人依民法不完全給付規定，請求被上訴人賠償系爭維
      修費用及系爭停播違約金等節，因系爭受損項目係因不可
      歸責於被上訴人之事由所致，業經認定如上１所述。據此
      ，上訴人即不得基於不完全給付規定，而向被上訴人請求
      賠償系爭維修費用及系爭停播違約金，應堪確定。至原列
      爭點「２、系爭契約簽約之前，上訴人有無要求被上訴人
      先行評估基樁安全性？」「３、被上訴人有無積極誤導基
      樁安全無虞？」「４、基樁安全性是否為被上訴人就系爭
      契約之附隨義務？」等部分，無論結果如何，均與上開結
      論無涉，是無贅予論述之必要。又上訴人請求訊問周明鳳
      以證明上開爭點，亦無必要，附此說明。
（四）上訴人依侵權行為損害賠償請求權規定，請求賠償爭維修
      費用及系爭停播違約金，亦為無理由。
  １、被上訴人或其受僱人之行為，與上訴人之系爭維修費用損
      害，並無因果關係。
    卷查，系爭受損項目係因柯羅沙颱風來襲之不可抗力所致
      ，既經認定如上（一）所述。是故，被上訴人抗辯：系爭
      受損項目係因柯羅沙颱風來襲之不可抗力所致，而與被上
      訴人或其受僱人之行為無因果關係等節，應可採信。
    上訴人雖主張：系爭受損項目，係因被上訴人或其受僱人
      施作系爭工程設備不良，致倒塌毀損而不堪使用，使伊之
      天線、鐵塔等財產受損害，自應負侵權責任云云。
    然查，上訴人並未舉證證明系爭受損項目，與被上訴人之
      系爭工程施作有因果關係，亦未舉證證明被上訴人或其受
      僱人，有何故意或過失之行為，是其空言主張，自非可採
      。況系爭受損項目既係因柯羅沙颱風柯羅沙來襲之不可抗
      力所造成，即與被上訴人或其受僱人之行為無涉，至為明
      灼。
    由此可見，被上訴人抗辯：伊或其受僱人之行為，與上訴
      人之系爭維修費用損害，並無因果關係等情，應堪採信。
  ２、承上１所述，被上訴人或其受僱人之行為，與上訴人之系
      爭維修費用損害，既無因果關係。則上訴人依侵權行為損
      害賠償請求權規定，請求賠償爭維修費用及系爭停播違約
      金，當屬無理由，甚為明白。至原列爭點「２、被上訴人
      得否為民法第184條第1項前段之行為人？」「３、被上訴
      人或其受僱人有無故意過失之不法行為？」「４、上訴人
      得請求損害賠償範圍為何？」等項，應無再一一贅列之必
      要，附此指明。
七、綜上所述，上訴人各項主張，均為不足採，被上訴人抗辯尚
    屬可信。是則，上訴人依系爭契約第9條、第10條、民法第
    227條、第184條第1項、第188條第1項本文規定，請求被上
    訴人賠償系爭維修費用及系爭停播違約金，暨自起訴狀繕本
    送達被上訴人之翌日起至清償日止，按週年利率5％計算之
    利息等節，均屬無理由，不應准許。其假執行之聲請（關於
    上訴人依民法第188條第1項、第184條第1項規定追加起訴部
    分），亦失所附麗，應併予駁回。原審為上訴人敗訴之判決
    （除民法第188條第1項、第184條第1項規定部分外），及駁
    回其假執行之聲請，並無不合。上訴意旨指摘原判決不當，
    求予廢棄改判，為無理由，應予駁回。
八、本件事證已臻明確，至於未論述之爭點；兩造其餘之攻擊或
    防禦方法；未經援用之證據，經本院斟酌後，認為均不足以
    影響本判決之結果，自無一一詳予論駁之必要，併此敘明。
九、據上論結，本件上訴及追加之訴為無理由，依民事訴訟法第
    449 條第1項、第78條，判決如主文。
中    華    民    國    99    年    4     月    27    日
                  民事第五庭
                        審判長法  官  李錦美
                              法  官  黃雯惠
                              法  官  鍾任賜
正本係照原本作成。
如不服本判決，應於收受送達後20日內向本院提出上訴書狀，其
未表明上訴理由者，應於提出上訴後20日內向本院補提理由書狀
（均須按他造當事人之人數附繕本）上訴時應提出委任律師或具
有律師資格之人之委任狀；委任有律師資格者，另應附具律師資
格證書及釋明委任人與受任人有民事訴訟法第466條之1第1項但
書或第2項（詳附註）所定關係之釋明文書影本。
中    華    民    國    99    年    4     月    27    日
                              書記官  吳金來
附註：
民事訴訟法第466條之1（第1項、第2項）：
對於第二審判決上訴，上訴人應委任律師為訴訟代理人。但上訴
人或其他法定代理人具有律師資格者，不在此限。
上訴人之配偶、三親等內之血親、二親等內之姻親，或上訴人為
法人、中央或地方機關時，其所屬專任人員具有律師資格並經法
院認為適當者，亦得為第三審訴訟代理人。

司法院資訊處製作；財團法人民間司法改革基金會備份。
